臺灣臺中地方法院交通事件裁定　　　 100年度交聲字第1948號
原處分機關　交通部公路總局臺中區監理所
異　議　人
即受處分人　楊正安
上列異議人即受處分人因違反道路交通管理處罰條例案件，對於
交通部公路總局臺中區監理所民國98年12月29日所為之處分（案
號：中監違字第裁60-HD0000000號裁決書）聲明異議，本院裁定
如下：
    主  文
異議駁回。
    理  由
一、按受處分人，不服道路交通管理處罰條例第8 條主管機關所
    為之處罰，得於接到裁決書之翌日起20日內，向管轄之地方
    法院聲明異議，聲明異議之期間，自裁決送達之翌日起算，
    並得依法扣除在途期間及聲請回復原狀；又法院認為聲明異
    議不合法律上之程式或其異議權已經喪失者，應以裁定駁回
    之，但其不合法律上之程式可補正者，應先定期命為補正，
    逾期不補正者，即予駁回，道路交通管理處罰條例第87條第
    1 項、道路交通事件處理辦法第11條、第17條分別定有明文
    。次按處理違反道路交通管理事件，有關文書送達之程序，
    準用行政程序法送達之規定，違反道路交通管理事件統一裁
    罰標準及處理細則第5 條定有明文；而行政程序法中對於文
    書送達，於應受送達人之住居所、事務所或營業所為之；於
    應送達處所不獲會晤應受送達人時，得將文書付與有辨別事
    理能力之同居人、受僱人或應送達處所之接收郵件人員；送
    達，不能依前2 條規定為之者，得將文書寄存送達地之地方
    自治或警察機關，並作送達通知書兩份，1 份黏貼於應受送
    達人住居所、事務所、營業所或其就業處所門首，另1 份交
    由鄰居轉交或置於該送達處所信箱或其他適當位置，以為送
    達；前項情形，由郵政機關為送達者，得將文書寄存於送達
    地之郵政機關，行政程序法第72條第1 項前段、第73條第1
    項、第74條第1 項、第2 項定有明文。行政文書依行政程序
    法第74條第1 項規定為寄存送達者，如確已完成文書寄存於
    地方自治、警察機關或郵政機構，並製作送達通知單2 份，
    1 份黏貼於送達處所之門首，另1 份交由鄰居轉交或置於送
    達處所信箱或其他適當位置時，無論應受送達人實際上何時
    受領文書，均以寄存之日期視為收受送達之日期，而發生送
    達之效力（最高行政法院95年度裁字第634 號裁定要旨、臺
    灣高等法院暨所屬法院97年法律座談會刑事類提案第42號研
    討結果可資參照）。
二、本件聲明異議意旨略以：因為當時的罰單（機車未依規定二
    段式左轉違規）已經繳納，可是後來多加開了另一張罰單（
    持自小客車駕駛重機車違規），我並沒有收到後來開的這張
    無照駕駛的罰單。警察的作業方式，在沒有臨檢，而我也沒
    有簽名的情況下，就可以開立罰單嗎？我在完全不知情的情
    況下，莫名其妙多了一張新台幣（下同）3,600元的罰單，
    警察人員在沒有告知我，然後私下回到警局開立罰單，讓我
    懷疑這位警察人員欠缺績效，偷偷的開立等語。
三、經查：
  (一)本件異議人即受處分人楊正安（下稱受處分人，原身分證統
    一編號為Ｚ000000000號，於民國97年4月18日更改為
    Ｚ000000000號，有受處分人統號更改紀錄資料查詢結果1 份
    在卷可稽），核與臺中縣警察局（現改制為臺中市政府警察
    局）中縣警交字第HD0000000號舉發通知單記載駕駛人為楊
    正安、身分證統一編號：Ｚ000000000號，及交通部公路總局
    臺中區監理所中監違字第裁60-HD0000000號裁決書記載受處
    分人為楊正安、身分證統一編號：Ｚ000000000號，確係為同
    一人，合先敘明。
  (二)本件原舉發單位臺中市政府警察局清水分局係因受處分人於
    98年4月16日23時15分，騎乘車號BMI-716號重型機車，在臺
    中市○○區○○路與沙田路未依號誌指示行駛，經員警當場
    攔停製單舉發後，案件移送交通部公路總局臺中區監理所列
    管，經該所稽核人員發現受處分人僅有小型車普通駕駛執照
    ，並未有普通重型機車駕照，遂依違反道路交通管理事件統
    一裁罰基準及處理細則第3條規定，通知舉發單位另案掣開
    本件中縣警交字第HD0000000號通知單舉發等情，有臺中市
    政府警察局清水分局100年6月28 日中市警清分交字第
    1000017386號函及受處分人違規查詢報表、汽車駕照基本資
    料、機車駕照基本資料在卷足憑，是本件於查明受處分人持
    有駕照情形後依法掣單舉發，並無不當。
  (三)而受處分人於82年4月20日，即已將戶籍遷入「臺中市○○
    區○○路185巷7號」，迄今並無任何變更遷出紀錄，此有個
    人基本資料查詢結果1份附卷可參。原舉發單位所為98年5
    月1日中縣警交字第HD0000000號舉發通知單，委由郵政機關
    送達至受處分人違規當時之戶籍地即「臺中市○○區○○路
    185巷7號」，因未會晤受處分人本人，亦無受領文書之同居
    人、受雇人或應送達處所之接收郵件人員，即於98年6月3日
    將各該通知單寄存在送達地之福山郵局，並分別作成送達通
    知書2份，1份黏貼於應受送達人住居所門首，另1份置於該
    送達處所信箱內，以為送達等情，有上開舉發通知單及送達
    證書各1件在卷足憑，是本件舉發通知單確已於98年6月3日
    發生合法送達之效力。惟受處分人遲未到案，原處分機關交
    通部公路總局臺中區監理所遂於98年12月29日開立中監違字
    第裁60-HD0000000號裁決書，亦委由郵政機關送達至受處分
    人上揭戶籍地址，然仍未會晤受處分人本人，亦無受領文書
    之同居人、受雇人或應送達處所之接收郵件人員，即於99
    年1月6日將該裁決書寄存在大肚福山郵局，並作成送達通知
    書2份，1份黏貼於應受送達人住居所門首，另1份置於該送
    達處所信箱內，以為送達等情，亦有交通部公路總局臺中區
    監理所裁決書暨送達證書各1件在卷足考。
  (四)受處分人雖於100年6月24日始至臺中區監理所辦理「增設住
    居所」為聲明異議狀所載住址「臺中市大肚區船頭巷22號」
    ，惟依前述本院依職權調查所得之受處分人個人基本資料查
    詢結果可知，於上揭舉發通知單及裁決書送達受處分人當時
    ，其戶籍地址確實設於「臺中市○○區○○路185巷7號」無
    疑，且原舉發單位及公路監理機關當時既從未接獲受處分人
    任何變更駕籍地、車籍地或通訊地址之申請，客觀上亦無從
    查知受處分人之居住處所有無遷徙，遂依當時之戶籍地址寄
    送裁決書，自不得指其送達程序有何違失。
  (五)是本件裁決書確已於99年1月6日發生合法送達之效力。而本
    件受處分人遲至100年6月22日始具狀對本件裁決書提出聲明
    異議，此有蓋有監理單位收文戳章之聲明異議狀及交通部公
    路總局臺中區監理所對違反道路交通管理事件不服裁決聲明
    異議案件移送書在卷可參，揆諸前揭說明，其所為聲明異議
    逾越前揭20日之不變期間，異議非適法，自應予以駁回。
四、依道路交通管理處罰條例第87條第2 項，道路交通事件處理
    辦法第17條，裁定如主文。
中    華    民    國   100    年    7     月    13    日
                  交通法庭      法  官  蕭一弘
 以上正本證明與原本無異。
如不服本裁定，應於收受送達後5日內向本院提出抗告狀。（應
附繕本）
                                書記官  黃士益
中    華    民    國   100    年    7     月    13    日